【裁判字號】    96,訴,1829
【裁判日期】    971119
【裁判案由】    毒品危害防制條例
【裁判全文】
臺灣桃園地方法院刑事判決              96年度訴字第1829號
公  訴  人  臺灣桃園地方法院檢察署檢察官魏股 柯博齡
被      告  丙○○
                    現於桃園監獄
選任辯護人  張運弘律師
上列被告因違反毒品危害防制條例案件，經檢察官提起公訴（96
年度偵字第27196 號），本院判決如下：
    主  文
丙○○販賣第一級毒品，累犯，處有期徒刑拾陸年，扣案海洛因
壹包（驗餘淨重零點貳壹肆壹公克），沒收銷燬之，販賣毒品所
得新臺幣貳仟元沒收，如全部或一部不能沒收時，以其財產抵償
之，扣案之Ｚ000000000號行動電話壹支（含SIM 卡壹
張）沒收，如全部或一部不能沒收時，追徵其價額或以其財產抵
償之。
    犯罪事實
一、丙○○前因違反毒品危害防制條例案件，於民國93年7 月3
    日經本院以93年度訴字第543 號判處有期徒刑7 月確定，甫
    於94年6 月10日執行完畢出監，猶不知悔改，明知海洛因係
    毒品危害防制條例第2 條第2 項第1 款所定之第一級毒品，
    不得非法持有及販賣，竟基於意圖營利販賣第一級毒品海洛
    因之犯意，先於96年11月2 日下午5 時34分許，以其所使用
    號碼為0000000000號之行動電話，傳送內容為「今天的美眉
    水吧! 有意思的話手腳要快」之簡訊予丁○○所使用號碼為
    0000000000號之行動電話，通知丁○○前來購買毒品，嗣後
    於同日晚間7 時20分許，丁○○以上揭其所持有之行動電話
    撥打丙○○上揭所持有之行動電話連絡交易第一級毒品海洛
    因之事宜後，再於96年11月2 日晚間7 時50分，在丙○○位
    於桃園縣龜山鄉○○村○○街207 號住處附近，丙○○以新
    臺幣（下同）2,000 元販賣第一級毒品海洛因1 包（驗餘淨
    重0.2141公克）予丁○○，銀獲兩訖後，為警當場查獲，始
    悉上情，並扣得上開毒品海洛因1 包（驗餘淨重0.2141公克
    ）。
二、案經桃園縣政府警察局中山分局報請臺灣桃園地方法院檢察
    署檢察官偵查起訴。
    理  由
壹、證據能力：
一、按被告以外之人於審判中有滯留國外或所在不明而無法傳喚
    或傳喚不到之情形者，其於檢察事務官、司法警察官或司法
    警察調查中所為之陳述，經證明具有可信之特別情況，且為
    證明犯罪事實之存否所必要者，得為證據，刑事訴訟法第
    159 條之3 第3 款規定明確。查本案證人丁○○之警詢筆錄
    ，對於被告而言，固屬被告以外之人於審判外之言詞陳述紀
    錄。惟證人丁○○於本院審判中，經本院依址傳喚不到，且
    拘提無著，有送達回證、拘票及拘提報告書附卷可稽。且經
    本院當庭勘驗證人丁○○之警詢筆錄，警詢過程員警提問語
    氣平和，而證人丁○○之對答亦語氣平緩，對話確實係一問
    一答，過程連續錄音，並有明顯打字聲，足見證人丁○○係
    就其親身經歷之事實為自由陳述，此觀警詢筆錄所載甚明，
    是依當時之客觀外在環境與條件，足以證明證人丁○○之陳
    述內容具有可信之特別情況，且其陳述復為證明被告曾大成
    是否涉犯持有槍彈罪所必要者，依上揭規定，符合傳聞證據
    之例外，應有證據能力。
二、次按被告以外之人於審判中到庭所為之陳述，如非其本人所
    親自聞見或經歷之事實，而係轉述其他被告以外之人親自見
    聞或經歷之供述為其內容，具結所為之陳述，乃屬傳聞供述
    ，其證據能力之有無，現行刑事訴訟法就此並未規定 (參見
    日本刑事訴訟法第324 條第2 項)。 此傳聞供述，能否成為
    傳聞之例外，賦予其證據能力，宜解為應類推適用刑事訴訟
    法第159 條之3 之規定，以原供述之其他被告以外之人，已
    供述不能或傳喚不能或不為供述為前提，並以其具有可信之
    特別情況，且為證明犯罪事實之存否所必要者，始得為證據
     (最高法院96年度臺上字第4063號判決可資參照)， 證人即
    本案查獲員警乙○○及甲○○於本院審理中具結證述有關黃
    瑋勝於審判外親自經歷之供述內容，因黃瑋勝於本院審判中
    ，經本院依址傳喚不到，且拘提無著，有送達回證、拘票及
    拘提報告書附卷可稽，且於本院審理中均傳喚該證人到庭依
    法具結，並使被告或其辯護人針對該證人所為之陳述，有行
    使反對詰問權之機會，而該證人之證述亦屬於證明本案待證
    事實所必要之內容，揆諸上揭判決意旨，符合傳聞證據之例
    外，應有證據能力。
三、末按本案所引用之其餘供述及非供述證據，經本院依法踐行
    調查證據程式，檢察官、辯護人及被告均不爭執其餘各該證
    據之證據能力，且迄本院言詞辯論終結前未就其餘證據之證
    據能力聲明異議，又查無依法應排除其證據能力之情形，是
    後述所引用其餘證據之證據能力均無疑義，依法自有證據能
    力，均得作為本案證據，附此敘明。
貳、認定犯罪事實之證據及理由：
一、訊據被告丙○○固坦承有於上揭時、地先發送簡訊繼交付海
    洛因1 包予黃瑋勝，並向黃瑋勝收取2,000 元等情，惟矢口
    否認有何販賣第一級毒品海洛因之犯行，辯稱：伊係和黃瑋
    勝合資購買毒品，簡訊內容亦僅係在談論合購細節云云，證
    人丁○○亦於偵訊時附合其詞，證稱係合資買毒品云云。惟
    查：
  (一)被告於上揭時、地先發送簡訊，繼交付海洛因1 包予黃瑋勝
    ，並向黃瑋勝收取2,000 元一情，業據證人乙○○、甲○○
    證述明確（參見本院審理卷第101 頁、105-106 頁），並有
    上揭被告及丁○○所持有之行動電話電信資料查詢表各1 份
    附卷可按及疑似海洛因之白色粉末1 包扣案可證，而扣案之
    白色粉末一包經具有專門鑑定是否係毒品之交通部民用航空
    局航空醫務中心以氣相層析質譜儀法鑑定之結果，認為具海
    洛因成分（驗餘淨重0.2141公克），復有該中心96年11月14
    日航藥鑑字第0961942 號毒品鑑定書1 份在卷可稽（參見臺
    灣桃園地方法院檢察署96年度偵字第27196 號卷第85頁），
    是此部分事實，事證至明，核先認定。
  (二)次應審究者厥為被告交付扣案毒品一包予丁○○，丁○○交
    付金錢予被告，究係基於買賣而由被告交付毒品，證人丁○○給付對價抑或合資而由被告交付其二人合資買得之應分予
    證人丁○○之毒品，證人丁○○再給付應負擔之合資代價。
    此業經證人丁○○於警詢時證述：「（我於今（02）日19
    時50分許，與丙○○在桃園縣龜山鄉○○村○○街207 號（
    被告住家）前交易毒品時遭警方當場查獲。」「我是以新臺
    幣2,000 元向被告購買，購買毒品的錢在警方查獲前已經交
    付給被告。我將錢交付被告後警方就到場查獲所以我沒有看
    到被告將錢放置何處。本次向被告所購買的毒品（海洛因）
    經警方磅秤後告知數量為毛重0.41公克、淨重0.21公克。」
    「（本分局人員在你所持有的0000000000號電話內發現一通
    由被告所持有的0000000000號電話傳給你的簡訊，內容為：
    『今天的美眉水吧！有意思的話手腳要快』是何意思？用意
    為何？）意思是告訴我有海洛因，如果我要購買手腳要快一
    點。」「（據被告於警詢時供稱本分局人員所查獲的毒品是
    今日17時於下班途中與你相遇，兩人相約共同合資所購買的
    毒品，你們兩人遭本分局人員查獲時，是你前往找他並告知
    他，你今日無法購買到兩人共同合資所要購買毒品的數量，
    只購買到你自己本身需要的毒品數量，當時並將兩人合資欲
    購買毒品的錢退還給他是否屬實？）不是。我今日前往找他
    購買毒品，是與他電話聯絡後再前往向他購買的。」等語甚
    明，（參見上揭偵卷第25-2 9頁），與證人乙○○於本院審
    理時具結證稱：「刑事警察局承辦人員告訴我們，這個桃園
    縣龜山鄉○○村○○街207 號住址裡面的人，他涉嫌販賣毒
    品，我們到達現場時，該處鐵門是鎖著，我們在附近埋伏，
    約在19點50分時，被告打開門走出來，1 臺黑色的轎車逆向
    開過來，停在被告站著的地方，我看到駕駛座的人搖下駕駛
    座的車窗與被告有交換東西的動作，我們就馬上上前去盤查
    ，就發現開車的那個人座位旁的排檔桿上有1 包透明的塑膠
    袋，裡面裝有白色粉末，我們就當場將2 人隔離訊問，我問
    開車那個人那是什麼？他就承認那是毒品，我接著又問你們
    剛剛在做什麼，他就承認那包毒品是跟被告買的。」「丁○○有坦誠他已經把購買毒品的錢交給被告。」「（你有無拿
    這個簡訊問丁○○相關情形？）當天我有問丁○○，丁○○
    回答說就是被告傳的，意思是要問丁○○要不要購買毒品，
    這是丁○○親口跟我說的。」「（在製作過程中，丁○○有
    無提到他與被告的交易屬於一種合買情形？）沒有。」等語
    （參見本院審理卷第100-10 3頁）及證人甲○○到庭具結證
    述：「當時我跟乙○○還有另一位同仁開車停在被告家斜對
    面，看到被告家的鐵捲門有拉開的動作，我就立刻開車往他
    家方向開，停在203 跟205 號的中間，我們剛停好車，就看
    到一部黑色轎車逆向停在207 跟209 號中間，駕駛人搖下車
    窗，沒有跟被告有什麼交談，就直接與被告交換東西，而且
    我看到被告從車窗那邊拿到東西後，就往左邊的口袋塞，我
    們就下車盤查。」「乙○○盤查完丁○○後，知道丁○○承
    認被告賣毒品給他那包毒品，是丁○○花2,000 元買的。」
    等語，（參見本院卷第105- 106頁），互核一致，且所述內
    容合理有據，反觀被告與證人二人合資之說，除與常情不符
    外更有相互矛盾之處，如出資比例為何，證人丁○○於偵訊
    時竟證稱不知情，此為與常情不符之處，對於由何人出面購
    買毒品，證人丁○○稱係由被告出面購買毒品，被告則供稱
    係由證人丁○○出面購買，此則呈現相互矛盾，足認合資之
    說，顯非事實，委無可取，應以證人丁○○於警詢時所述情
    節為可採，從而被告與丁○○間交付金錢及毒品目的係被告
    販賣第一級毒品海洛因予丁○○，洵堪認定。被告雖另辯稱
    查獲當時是夜間，且警車距離其約20公尺，員警應當無法看
    見任何事情云云，惟查查獲地點有路燈照明，視線中等，且
    馬路為雙向2 車道，有證人乙○○證述甚詳（參見本院審理
    卷第104 頁），參以員警均經跟監專業訓練，是被告與丁○○之交易情形當為員警所得觀察、發現，應屬無疑，被告就
    此所辯亦無足採。綜上所述，本件事證明確，被告犯行洵堪
    認定。
二、查海洛因係毒品危害防制條例第2 條第2 項第1 款所規定之
    第一級毒品，被告販賣第一級毒品海洛因予黃瑋勝，核其所
    為，係犯毒品危害防制條例第4 條第1 項之販賣第一級毒品
    罪。。被告持有海洛因之低度行為，為販賣之高度行為所吸
    收，不另論罪，被告前因違反毒品危害防制條例案件，於民
    國93 年7月3 日經本院以93年度訴字第543 號判處有期徒刑
    7 月確定，甫於94年6 月10日執行完畢出監，此有臺灣高等
    法院被告前案紀錄表1 份附卷可稽，其於5 年內再犯本件最
    重本刑為有期徒刑以上之罪，為累犯，除法定本刑死刑、無
    期徒刑部分不得加重外，其餘併科罰金部分，應依刑法第47
    條第1 項規定加重其刑。又販賣第二級毒品罪之法定刑為「
    死刑或無期徒刑，得併科新臺幣一千萬元以下罰金」，然同
    為販賣第一級毒品之人，其原因動機不一，犯罪情節未必盡
    同，或有大盤毒梟者，亦有中、小盤之分，甚或僅止於吸毒
    者友儕間為求互通有無之有償轉讓者亦有之，其販賣行為所
    造成危害社會之程度自屬有異，法律科處此類犯罪，所設之
    法定最低本刑卻同為「無期徒刑，得併科新臺幣一千萬元以
    下罰金」，不可謂不重。於此情形，倘依其情狀處以有期徒
    刑，即足以懲儆，並可達防衛社會之目的者，自非不可依客
    觀之犯行與主觀之惡性二者加以考量其情狀，是否有可憫恕
    之處，適用刑法第59條之規定酌量減輕其刑，期使個案裁判
    之量刑，能斟酌至當，符合比例原則。查被告販賣海洛因予
    黃瑋勝之次數僅有1 次，販賣之海洛因驗餘淨重僅0.2141公
    克，以其情節論，惡性尚非重大不赦，若以毒品危害防制條
    例第4 條第1 項所規定之法定本刑而科處最輕無期徒刑猶嫌
    過重，實屬情輕法重，在客觀上足以引起一般之同情，尚有
    堪資憫恕之處，本院認依被告販賣第一級毒品海洛因之情狀
    既尚屬輕微，爰就上開犯行依刑法第59條之規定酌量減輕其
    刑。爰審酌被告明知第一級毒品海洛因對於人體有莫大之戕
    害，竟漠視毒品之危害性，嚴重危害國民身心健康及社會風
    氣，影響社會治安甚巨，兼衡其犯後否認犯行，態度不佳，
    復參以其所販賣之海洛因重量不多等一切情狀，量處如主文
    所示之刑，以示警懲。扣案之海洛因1 包 (除經取樣0.0109
    公克鑑驗用罄部分，失其違禁物之性質，毋庸宣告沒收外，
    驗餘淨重0.2141公克），為違禁物，不問屬於犯人與否，應
    依毒品危害防制條例第18條第1 項前段規定，沒收銷燬之。
    按依毒品危害防制條例第19條第1 項：「犯同條例第4 條至
    第9條 、第12條、第13條或第14條第1 項第2 項之罪者，其
    供犯罪所用或因犯罪所得之財物均沒收之，如全部或一部不
    能沒收時，追徵其價額或以其財產抵償之」，係採義務沒收
    主義，故販賣毒品所得之金錢，如能認定確係販賣毒品所得
    之款項，均應宣告沒收，不以當場搜獲扣押者為限（最高法
    院93 年 臺上字第2670號判決意旨參照），是販賣毒品所用
    之物或所得之金錢，無論已否扣案，均應依法沒收。本件被
    告販賣海洛因之所得現金2,000 元，為被告販賣毒品所得之
    財物，應依毒品危害防制條例第19條第1 項之規定併為宣告
    沒收，如全部或一部不能沒收時，以其財產抵償之。又扣案
    之0000 0000 00號行動電話1 支 (含SIM 卡1 張)， 係供被
    告本件販賣第一級毒品犯罪時聯絡使用之物，且屬被告所有
    ，業如前述，應依同條例第19條第1 項之規定併予宣告沒收
    。至扣案之48,500元除經被告否認外，且乏證據係販賣第一
    級毒品海洛因所得，又非違禁物，爰不為沒收之諭知。
據上論斷，應依刑事訴訟法第299 條第1 項前段，毒品危害防制
條例第4 條第1 項、第18條第1 項前段、第19條第1 項，刑法第
11條、第47條第1 項、第59條，判決如主文。
本案經檢察官柯博齡到庭執行職務。
中    華    民    國    97    年    11    月    19    日
                  刑事第五庭審判長  法  官  潘政宏
                                    法  官  陳彥宏
                                    法  官  江春瑩
以上正本證明與原本無異。
如不服本判決應於收受判決後10日內向本院提出上訴書狀，並應
敘述具體理由。其未敘述上訴理由者，應於上訴期間屆滿後20日
內向本院補提理由書 (均須按他造當事人之人數附繕本)「 切勿
逕送上級法院」。
                                    書記官  羅婉榕
中    華    民    國    97    年    11    月    24    日
附錄法條：
毒品危害防制條例第4 條
製造、運輸、販賣第一級毒品者，處死刑或無期徒刑；處無期徒
刑者，得併科新臺幣1 千萬元以下罰金。
製造、運輸、販賣第二級毒品者，處無期徒刑或7 年以上有期徒
刑，得併科新臺幣7 百萬元以下罰金。
製造、運輸、販賣第三級毒品者，處5 年以上有期徒刑，得併科
新臺幣5 百萬元以下罰金。
製造、運輸、販賣第四級毒品者，處3 年以上10年以下有期徒刑
，得併科新臺幣3 百萬元以下罰金。
製造、運輸、販賣專供製造或施用毒品之器具者，處1 年以上7
年以下有期徒刑，得併科新臺幣1 百萬元以下罰金。
前五項之未遂犯罰之。


司法院資訊處製作；財團法人民間司法改革基金會備份。
